【裁判字號】    89,上易,4778
【裁判日期】    891228
【裁判案由】    賭博
【裁判全文】
臺灣高等法院刑事判決                          八十九年度上易字第四七七八號
    上  訴  人  臺灣板橋地方法院檢察署檢察官
    被      告  甲○○
右上訴人因被告賭博案件，不服臺灣板橋地方法院八十九年度易字第二七六九號，中
華民國八十九年十一月十五日第一審判決 (起訴案號：臺灣板橋地方法院檢察署八十
九年度偵字第一０九八一號)提起上訴，本院判決如左：
    主  文
上訴駁回。
    理  由
一、本件經本院審理結果，認第一審判決認本件被告甲○○被訴之犯罪事實，為前案
    即業已判決確定之台灣桃園地方法院八十八年度易字第一九八九號判決效力所及
    ，即本案業已判決確定，乃為免訴之諭知，經核並無不當，應予維持，並引用第
    一審判決書記載之證據及理由如附件。
二、檢察官上訴意旨以：按刑法上之常業犯，係指犯人專以某種犯罪行為為業務者而
    言，如並不以此為業，縱其犯罪行為不止一次，仍不得謂係常業犯。被告雖於八
    十七年九月二十二日、同年十一月二十三日及八十八年六月十日經警三次查獲賭
    博犯行，且八十八年六月十日業經台灣桃園地方法院八十八年十月十八日判處有
    期徒刑六月，然被告第一、二次為警查獲賭博犯行分別距第三次賭博犯行已將近
    九個月及八個月，犯罪時間已難謂為緊接。另被告供稱係出資由蔡文奇等人經營
    ，亦非專以賭博犯罪行為為業務，是原審逕以被告供稱當時除出資經營外，並無
    其他職業云云，而認被告三次犯行為常業犯，亦嫌速斷。參以刑法常業犯法律效
    果為實質上一罪，若寬鬆認定，勢必造成縱放犯罪之情事，故本件原判決認事用
    法尚有違誤等情。
三、按刑法第二百六十七條之以賭博為常業罪，係指反覆以賭博為日常謀生之職業者
    而言，本質上原具連續犯之性質，因係賴賭博營生，刑法乃特設常業犯之處罰規
    定，而成實質上之一罪。而常業犯當然有連續性，其行為自係出於概括犯意，惟
    其係以犯罪為業維生，而與連續犯有所區別。其連續行為乃常業犯之繼續現象，
    不能依連續犯論科，而應論以常業犯。又案件曾經判決確定者，依刑事訴訟法第
    三百零二條第一款之規定，應為免訴之判決，係指同一案件，業經法院為實體上
    之確定判決而言。此項原則，不論實質上之一罪或連續犯等裁判上之一罪，均有
    其適用，係因基於審判上不可分之關係，在審理事實之法院，對於全部犯罪事實
    ，本應依法予以審判，故其判決確定之效力，自應及於全部之犯罪事實。本件（
    後案)起訴被告連續於八十七年九月十六日起及同年十一月二十日起分別經營賭
    博性電動機具所涉常業賭博之犯行，其犯罪時間，與另案即前一確定判決（台灣
    桃園地方法院八十八年度易字第一九八九號）所認定犯罪時間即八十八年六月間
    ，二者相距固達九個月及八個月，但查其前後三次經警查獲之犯行，均係為出資
    經營賭博性電動機具之同類犯行，而觸犯構成要件相同之常業賭博罪名，仍應認
    係犯罪時間緊接。且被告於原審供稱其於犯罪當時除出資經營上開賭博電動玩具
    外，並無其他職業云云。被告顯係藉出資經營賭博之收入維生，屬常業犯無疑。
    綜上所述，被告前後三次犯行應係基於同一之常業賭博犯意而為，應同屬常業犯
    之範疇，為實質上一罪之同一案件。惟其前案即八十八年六月間之常業博賭犯行
    既經台灣桃園地方法院判決確定，而本件被告被訴之犯罪時間又在上開判決確定
    之前，並與上開判決所確定之犯罪事實，屬常業賭博之實質上一罪關係，是本件
    犯行應已為前案確定判決效力所及，本件應諭知免訴之判決。原審乃本此見解，
    諭知本件免訴，經核並無不合。檢察官上訴意旨以前後兩案之犯罪時間相距達九
    個月及八個月，難謂為緊接，且被告供稱其非專以賭博行為為業務，應不成立常
    業犯等情，依上說明，自屬無理由，應予駁回，並不經言詞辯論。
據上論斷，應依刑事訴訟法第三百六十八條、第三百七十三條、第三百七十二條，判
決如主文。
中      華      民      國    八十九    年     十二     月    二十八    日
                                    審判長法  官  張  連  財
                                          法  官  張  傳  栗
                                          法  官  李  英  勇
右正本證明與原本無異。
不得上訴。
                                          書記官  初  玲  玲
中      華      民      國    八十九    年      十二    月    二十九    日
附件：
臺灣板橋地方法院刑事判決                        八十九年度易字第二七六九號
    公  訴  人  臺灣板橋地方法院檢察署檢察官
    被      告  甲○○  男  三十九歲（民國○○年○月○日生）
                        住桃園縣桃園市○○路○段一一三巷七號四樓
                        居桃園縣桃園市○○路六十號三樓
                        身分證統一編號：Ｐ一二八七七三一號
右列被告因賭博案件，經檢察官提起公訴（八十九年度偵字第一０九八一號），本院
判決如左：
    主  文
本件免訴。
    理  由
一、公訴意旨略稱：被告甲○○與蔡文奇（另行起訴，並經臺灣高等法院判決有期徒
    刑四月確定）基於共同賭博之犯意聯絡，約定由蔡文奇於民國八十七年四月一日
    出面承租台北縣鶯歌鎮○○街四六號房屋交由甲○○經營賭博性電動遊樂場營利
    使用，如有賺錢並予分紅。甲○○乃自八十七年九月十六日起，以月薪新台幣（
    下同）二萬餘元僱用林雅萍、李來春、傅文沛（以上三人均已起訴，並經本院判
    決有期徒刑四月確定），在台北縣鶯歌鎮○○街四六號之公眾得出入場所，擔任
    電動遊樂場之開分員及現場負責人，以甲○○及蔡文奇在該處擺設賭博性電動機
    具「金樸克」九台及「水果盤」十八台，與不特定之賭客賭博財物，其等均以之
    為常業；又甲○○另自八十七年十一月二十日起，以月薪三萬元之代價，僱用陳
    淑玲（另行起訴而由本判決有期徒刑四月確定）在臺北縣鶯歌鎮○○路四四六號
    一樓之公眾得出入之場所，擔任電動遊樂場所之開分員，以甲○○在該處擺設之
    賭博性電動機具「金撲克」三十六台，與不特定之賭客賭博財物，其等均以之為
    常業；參與賭博之人持現金二百元予開分員林雅萍、李來春、或陳淑玲等人，就
    電動賭博機具開二百四十分，再以押分方式選牌押注，如押中則贏得倍數不等之
    分數，如累計分數滿五百分，即可換取現金三百元，餘二百分繼續押注賭博，如
    未押中者賭金悉歸甲○○及蔡文奇朋分，並由現場負責人傅文沛或開分員陳淑玲
    與甲○○結算營業贏虧。嗣於八十七年九月二十二日九時許，經警在前揭德昌路
    之電動遊樂場所查獲，扣得電動賭博機具「金樸克」九台及「水果盤」十八台（
    共含ＩＣ板二十七塊）及賭資五千元；又於同年十一月二十三日晚間七時二十分
    許，經警在前揭建國路之電動遊樂場所查獲，並扣得賭博性電動玩具「金撲克」
    三十六台（含ＩＣ板三十七塊）、賭資二萬零三百元、供賭博所用之帳冊二本、
    打卡（勤惰卡）十一張、無線電一台。
二、按案件曾經判決確定者，應諭知免訴之判決，刑事訴訟法第三百零二條第一款定
    有明文。又訴訟上所謂一事不再理之原則，關於實質上一罪或裁判上一罪，亦均
    有其適用，最高法院六十年臺非字第七七號著有判例。
三、查本件被告前曾於八十八年六月一日起，在桃園縣八德市○○路九十三號之「保
    時捷遊藝場」，擺設電動賭博機具七小福五十台（含IC板五十片）、賽馬一台（
    含IC板八片），而自八十八年六月八日起開始營業，以上開電動賭博機具與不特
    定賭客賭博財物，並以之為常業，其所涉常業賭博罪，業經台灣桃園地方法院於
    八十八年十月十八日判處被告甲○○有期徒刑六月，併科罰金一萬元，有期徒刑
    如易科罰金，罰金如易服勞役均以參佰元折算壹日確定，有台灣桃園地方法院八
    十八年度易字第一九八九號刑事判決及本院電話紀錄一紙在卷可稽。本件被告甲
    ○○被訴於八十七年九月十六日起及同年十一月二十日起分別經營賭博性電動機
    具所涉常業賭博之犯行，被告甲○○雖坦承出資經營等情不諱，惟與前開判決確
    定之常業賭博犯行，其前後三次經警查獲之犯罪時間，分別相隔二個月及六個月
    ，且被告甲○○前後三次經警查獲之犯行，復均係為出資經營賭博性電動機具之
    同類犯行，而觸犯構成要件相同之罪名，從經營賭博性電動機具之犯罪性質以觀
    ，行為人在為犯罪行為前，往往須有一定之期間來尋覓地點、裝修場地及購置機
    台設備等，是其前後三次犯行之犯罪時間，雖間隔二個月或六個月，仍應認係犯
    罪時間緊接，且除第三次經警查獲時，被告甲○○當場為警逮捕外，其餘二次被
    告甲○○均未在場，於偵查中亦均未到案；再參以，訊據被告甲○○亦供稱：伊
    係出資由蔡文奇等人經營管理，蔡文奇等人說經營上開電動玩具不是賭博，蔡文
    奇等人被查獲伊並不知情，伊於犯罪當時除出資經營上開賭博電動玩具外，並無
    其他職業云云，由是足見，被告前後三次犯行應係基於同一之常業賭博犯意而為
    ，應同屬常業犯之範疇，為實質上一罪之同一案件，惟其前述八十八年六月間之
    常業博賭犯行既經台灣桃園地方法院判決確定，而本件被告被訴之犯罪時間又在
    上開判決確定之前，並與上開判決所確定之犯罪事實，屬常業犯之實質上一罪關
    係，是本件犯行應已為前述確定判決效力所及，依照首開說明，爰諭知免訴之判
    決。
據上論斷，應依刑事訴訟法第三百零二條第一款，判決如主文。
本案經檢察官方伯勳到庭執行職務。
中      華      民      國      八十九      年    十一    月    十五    日
                臺灣板橋地方法院刑事第二庭
                                    法  官  林  春  長
右正本證明與原本無異
如不服本判決應於送達後十日內向本院提出上訴狀
                                    書記官  邱  美  龍
中      華      民      國      八十九      年    十一    月    十七    日


司法院資訊處製作；財團法人民間司法改革基金會備份。
